臺灣臺中地方法院刑事判決　　　　　　100年度交訴字第395號
公　訴　人　臺灣臺中地方法院檢察署檢察官
被　　　告　林志善
上列被告因肇事逃逸罪等案件，經檢察官提起公訴（100年度偵
字第9754號），本院判決如下：），被告於準備程序中就被訴事
實為有罪之陳述，經告知簡式審判程序之旨，受命法官於聽取當
事人之意見後，本院合議庭裁定由受命法官獨任進行簡式審判程
序，判決如下：
    主  文
林志善服用酒類，不能安全駕駛動力交通工具而駕駛，處拘役伍
拾日，如易科罰金，以新臺幣壹仟元折算壹日。又駕駛動力交通
工具肇事，致人受傷而逃逸，處有期徒刑陸月，如易科罰金，以
新臺幣壹仟元折算壹日。均緩刑年。
被訴過失致重傷部分，公訴不受理。
    事  實
一、林志善自民國100年2月23日15時許起至同日15時30分許止，
    在其位於臺中市○區○○街85號住處，飲用威士忌半杯後，
    已達不能安全駕駛動力交通工具之程度，竟仍於同日19時許
    ，駕駛車牌號號碼7696-ZD號自用小客車（紅色、豐田YARIS
    ）上路，嗣於同日19時12分許，行經臺中市○里區○○路30
    0號前，本應注意飲酒後不得駕車，且汽車行駛時，駕駛人
    應注意車前狀況，並隨時採取必要之安全措施，而依當時天
    候晴、夜間有照明、柏油、路面乾燥、無障礙物、視距良好
    、並無不能注意之情事，竟未注意車前狀況，並因飲酒影響
    其正常駕駛操控能力；適有劉幸玟騎乘黃色腳踏車，沿臺中
    市○里區○○路往甲堤南路方向行駛，亦行至該地，林志善
    所駕駛上開自用小客車自後追撞同向在前由劉幸玟所騎乘之
    黃色腳踏車，致劉幸玟人車倒地，因而受有腦創傷併雙側肢
    體偏離，吞嚥功能及認知功能障礙，日常生活無法自理，需
    專人24小時協助及照顧之重傷害（過失致重傷部分，嗣於本
    院審理中撤回告訴，由本院另為不受理，如後所述）。詎林
    志善明知已因其駕車行為發生撞擊而肇事及致人受傷之情形
    ，在未報警處理及在場等候，或將劉幸玟送醫救治或為適當
    之保護處置，反萌生肇事逃逸之犯意，旋即駕車駛離現場。
    嗣經警獲報後到場處理，依在現場目擊證人羅震來所提供之
    車牌號碼及路口監視器，而循線通知林志善到案，並於同日
    23時39分許對林志善施以吐氣酒精濃度測試，測得其吐氣所
    含酒精濃度達每公升0.23毫克，始查獲上情。
二、案經代行告訴人即劉幸玟之父親劉文庭告訴暨臺中市政府警
    察局霧峰分局報告臺灣臺中地方法院檢察署檢察官偵查起訴
    。
    理  由
一、程序方面：本件被告所犯係死刑、無期徒刑、最輕本刑為三
    年以上有期徒刑以外之罪，其於準備程序中就被訴事實為有
    罪之陳述，經告知簡式審判程序之旨，並聽取公訴人及被告
    之意見後，本院合議庭認為適宜而裁定由受命法官獨任進行
    簡式審判程序；又本件既經本院合議庭裁定由受命法官獨任
    行簡式審判程序，是其證據之調查，即不受刑事訴訟法第15
    9條第1項、第161條之2、第161條之3、第163條之1及第164
    條至第170條規定之限制，合先敘明。
二、認定犯罪事實所憑之證據及理由：
  (一)上開犯罪事實，業據被告林志善於本院準備程序及審理中均
    坦白承認（見本院卷第13頁正、背面、第18頁背面），核與
    證人羅震來、王為正於警詢時所證述（見警卷第21至23頁、
    第24至29頁），及證人即劉幸玟母親李素鳳於警詢（見警卷
    第28至31頁）、父親劉文庭偵訊時（見偵卷第25至26頁）之
    指訴情節，大致相符，復有道路交通事故現場圖、道路交通
    事故調查報告表(一)、(二)、疑似肇事逃逸（A1、A2類）案件輔
    助資料表、臺中市○○○○○道路交通事故當事人酒精測定
    紀錄表、臺中市政府警察於疑似道路交通事故肇事逃逸追查
    表、現場照片38幀、路口監視器翻拍照片2幀等及證號查詢
    汽車駕駛人資料、車籍系統資料、證號查詢機車駕駛人資料
    等可資佐證（見警卷第36至44頁、第46至65頁、第74至76頁
    ）。又證人劉幸玟因本件車禍受有腦創傷併雙側肢體偏離，
    吞嚥功能及認知功能障礙，日常生活無法自理，需專人24小
    時協助及照顧之重傷害等情，亦有中山醫學大學附設醫院診
    斷書2份、中山醫學大學附設醫院中興分院診斷證明書1份等
    在卷足憑（見100年度核退字第526號卷第9頁、偵卷第22、
    27頁）。
  (二)按刑法第185條之3之公共危險罪，係「抽象危險犯」，不以
    發生具體危險為必要，參考德國、美國之認定標準，對於酒
    精濃度呼氣已達每公升0. 55MG/L或血液酒精濃度達0.11%以
    上，肇事率為一般正常人之10倍，認已達「不能安全駕駛」
    之標準，至於上揭數值以下之行為，如輔以其他客觀事實得
    作為「不能安全駕駛」之判斷時，亦應依刑法第185條之3之
    規定移送法辦處以刑罰（法務部88年5月18日88年度法檢字
    第1669號函參照）；次按體內酒精含量由開始飲酒時的0％
    ，依飲酒量漸漸累積增加，在完成飲酒時體內酒精含量達到
    最高，隨後依代謝率逐漸代謝，至於體內酒精含量倒推計算
    代謝率，依交通部運輸研究所於77年8月間針對國人進行實
    驗研究指出為每小時每公升0.0628毫克（引自陳高村著吐氣
    中酒精含量倒推計算過程一文）。經查：被告係於100年2月
    23日19時許駕駛上揭自用小客車，而警方於同年月日23時39
    分許對被告進行酒精檢測，測得其呼氣中酒精濃度值為每公
    升0.23毫克，被告自開始駕駛上揭自用小客車時至酒精檢測
    之時間相距達4小時39分，依前揭國人體內酒精含量之代謝
    率計算，被告於開始駕駛上揭自用小客車時，體內所含酒精
    濃度為每公升0.52毫克（計算式為：0.23mg/l+0.0628mg/lx
    4.65hr＝0.52mg）。參以被告已肇事發生本件車禍，及現場
    目擊證人羅震來於警詢時證稱：伊離該駕駛約4公尺，發現
    該駕駛走路不穩且搖搖晃晃等語（見警卷第22頁），證人王
    為正於警詢時證稱：當時該自小客車駕駛身上有酒味等語（
    見警卷第25頁）。足認被告駕駛上揭自用小客車時已達不能
    安全駕駛動力交通工具之程度。
  (三)次按刑法第185條之4之駕駛動力交通工具肇事逃逸罪，其立
    法理由乃「為維護交通安全，加強救護，減少被害人之死傷
    ，促使駕駛人於肇事後，能對被害人即時救護，特增設本條
    」，立法者認駕駛人駕車肇事後，倘能將被害人即時救護，
    或留在現場處理，避免後車再次撞擊傷者，均可減輕或避免
    被害人之傷亡，此攸關社會大眾生命、身體之安全，因而將
    駕車肇事逃逸行為，明文規定為犯罪行為加以處罰。本條既
    是在防止逃逸行為所產生之抽象危險，因此所謂「逃逸」，
    應非指行為人有積極「逃亡、隱匿」等阻礙犯罪偵查行為，
    而係指行為人不留在肇事現場為即時救護、避免後車再度撞
    擊或協助相關人員迅速處理事故而離去之行為，蓋此一離去
    行為可能使因肇事所發生之損害有再度擴大之危險（參照最
    高法院95年度臺上字第2193 號、97年度臺上字第635號判決
    意旨）。被告於本院準備程序時自承：伊車子的後照鏡撞被
    害人，被害人趴臥下去，被害人的頭撞倒人行道分隔島上等
    語（見本院卷第13頁），再參酌卷附現場照片所示被害人劉
    幸玟所騎乘之腳踏車及被告所駕駛自小客車受損情形，可知
    當時撞擊力道非輕，依一般日常生活經驗判斷，被告亦得預
    見被害人劉幸玟可能因其駕車撞擊行為而受有一定之傷害，
    其竟未下車確認該駕駛傷勢，復未停留現場協助救護，或報
    警處理、採取其他必要措施，隨即駕車離去，足徵其具有肇
    事逃逸之主觀犯意及客觀事實。
  (四)本件事證明確，被告自白供述與事實相符，其前揭違背安全
    駕駛致交通危險及肇事逃逸犯行，均堪認定。
三、論罪科刑之理由：
  (一)按刑法第284條第1項之過失傷害罪，係針對行為人應注意、
    能注意、而不注意之過失行為予以非難。而88年4月21日增
    訂之同法第185條之4之肇事致人死傷逃逸罪，則以處罰肇事
    後逃逸之駕駛人為目的，俾促使駕駛人於肇事後能對被害人
    即時救護，以減少死傷，是該罪之成立祇以行為人有駕駛動
    力交通工具肇事，致人死傷而逃逸之事實為已足，至行為人
    之肇事有否過失，則非所問，二者之立法目的及犯罪構成要
    件截然不同，且駕駛人肇事逃逸，係在其過失行為發生後，
    為規避責任，而另行起意之行為，故行為人之過失犯行與其
    肇事致人死傷而逃逸之行為，應屬併罰關係（最高法院92年
    度台上字第4552號判決參照）。查本件被告涉嫌過失致重傷
    劉幸玟部分，雖據代行告訴人即被害人劉幸玟之父親劉文庭
    撤回告訴（過失致重傷部分另為不受理，詳後所述），惟其
    駕駛汽車肇事致被害人劉幸玟受傷後，另行起意之逃逸行為
    ，仍犯刑法第185條之4之駕駛動力交通工具肇事致人受傷而
    逃逸罪，故核被告上開所為，係犯刑法第185條之3之違背安
    全駕駛致交通危險罪及同法第185條之4之肇事逃逸罪。
  (二)被告所犯上開二罪間，犯意各別，行為互殊，應予分論併科
    。
  (三)又按汽車駕駛人，無駕駛執照駕車、酒醉駕車，因而致人受
    傷或死亡，依法應負刑事責任者，加重其刑至2分之1，道路
    交通管理處罰條例第86條第1項固定有明文。惟上開應依法
    加重其刑之規定，法條既明定汽車駕駛人於一定違規之情形
    （如無駕駛執照駕車，酒醉駕車）駕駛汽車致人傷亡，依法
    應負刑事責任時，始有適用，換言之，係肇事者在一定之違
    規情形下依法應負過失致人於死或過失傷害之刑事責任時，
    始有適用。而刑法第185條之4，駕駛動力交通工具肇事，致
    人死傷而逃逸者之罪，其立法意旨係對一般動力交通工具駕
    駛人肇事致人死傷而逃逸之處罰，旨在懲罰肇事逃逸，自無
    上開道路交通處罰條例第86條第1項之適用（最高法院92年
    度臺非字第60號判決要旨參照）。查被告日23時39分許，經
    警測得其吐氣酒精濃度為每公升0.23毫克，有臺中市○○○
    ○○道路交通事故當事人酒精測定紀錄表1份紙附卷可稽，
    然被告酒醉駕車肇事後逃逸之行為，依前揭說明，尚無依道
    路交通管理處罰條例第86條第1項加重其刑之適用，併予敘
    明。
  (四)爰審酌被告酒後駕駛自小客車上路，致被害人劉幸玟受傷後
    ，未報警處理、施以必要之救護措施或，採取其他必要措施
    ，即駕車離去，除罔顧他人之身體健康外，亦危害交通安全
    、秩序之維護，惡性非輕，惟考量被告已與被害人家屬成調
    解（見本院卷臺中市清水區調解委員會調解書1份），且於
    本院審理中坦承犯行，知所悔悟之犯後態度，暨其智識程度
    、生活狀況等一切情狀，分別量處如主文所示之刑，並均併
    諭知如易科罰金之折算標準。
  (五)末按刑罰之主要目的乃在於公正地報應行為人之罪責，並以
    刑罰之公正報應，威嚇社會大眾而生嚇阻犯罪之一般預防功
    能，且善用執行刑罰之機會，從事受刑人之矯治工作，而收
    教化之個別預防功能，因而，刑罰應該是符合相當原則之公
    正刑罰，不可過份強調威嚇社會大眾之一般預防功能，或是
    過份強調教化犯罪人之個別預防功能，而輕易破壞刑罰公正
    報應之本質。查被告前未曾因故意犯罪受有期徒刑以上刑之
    宣告，此有臺灣高等法院被告前案紀錄表1份在卷可憑，被
    告酒後駕車上路，且於發生車禍後，未停留在現場而駕車肇
    事逃逸之行為固屬違法不當，惟本院衡酌全案情節，被告犯
    後於本院坦承犯行，已表悔意，足認被告本身具有改善之可
    能性，其偶因一時失慮而觸犯本件刑章，犯後業已與被害人
    家屬達成調解，賠償損害，本院認被告經此偵審程序並刑之
    宣告後，被告應知所警惕，而無再犯之虞，本院認其所受上
    開刑之宣告以暫不執行為適當，爰依刑法第74條第1項第1款
    規定，併予宣告緩刑2年，以啟自新。
四、關於過失致重傷部分：
  (一)公訴意旨另略以：被告林志善於100年2月23日15時許起至同
    日15時30分許止，在其位於臺中市○區○○街85號住處，飲
    用威士忌半杯後，已達不能安全駕駛動力交通工具之程度，
    竟仍於同日19時許，駕駛車牌號號碼7696-ZD號自用小客車
    （紅色、豐田YARIS）上路，嗣於同日19時12分許，行經臺
    中市○里區○○路30 0號前，本應注意飲酒後不得駕車，且
    汽車行駛時，駕駛人應注意車前狀況，並隨時採取必要之安
    全措施，而依當時天候晴、夜間有照明、柏油、路面乾燥、
    無障礙物、視距良好、並無不能注意之情事，竟未注意車前
    狀況，並因飲酒影響其正常駕駛操控能力；適有劉幸玟騎乘
    黃色腳踏車，沿臺中市○里區○○路往甲堤南路方向行駛，
    亦行至該地，林志善所駕駛上開自用小客車自後追撞同向在
    前由劉幸玟所騎乘之黃色腳踏車，致劉幸玟人車倒地，因而
    受有腦創傷併雙側肢體偏離，吞嚥功能及認知功能障礙，日
    常生活無法自理，需專人24小時協助及照顧之重傷。因認被
    告此部分涉犯刑法第284條第1項後段之過失致重傷罪嫌等語
    。
  (二)次按告訴乃論之罪，告訴人於第一審辯論終結前，得撤回告
    訴；告訴經撤回者，法院應諭知不受理之判決；又法院諭知
    不受理之判決，得不經言詞辯論為之，刑事訴訟法第238條
    第1項、第303條第3款分別定有明文。
  (三)本件被告因過失致重傷害案件，經檢察官提起公訴，認係犯
    刑法第284條第1項後段之過失致重傷罪嫌，依同法第287條
    前段規定，須告訴乃論。茲代行告訴人劉文廷於100年10月1
    7日撤回告訴，此有刑事撤回告訴狀1份在卷可佐（詳本院卷
    第20至21頁），其於本院第一審辯論終結前撤回告訴，揆諸
    前揭規定，本件爰不經言詞辯論，諭知不受理之判決。
據上論斷，應依刑事訴訟法第273條之1第1項、第299條第1項前
段、第303條第1項第3款，刑法第185條之3、第185條之4、第41
條第1項前段、第74條第1項第1款、第2項第4款，刑法施行法第
1條之1第1項，判決如主文。
本案經檢察官戚瑛瑛到庭執行職務。
中    華    民    國   100    年    11    月    23    日
                  刑事第十一庭    法  官  吳昀儒
以上正本與原本無異。
如不服本判決應於收受送達後10日內向本院提出上訴書狀，並應
敘述具體理由；其未敘述上訴理由者，應於上訴期間屆滿後20日
內向本院補提理由書（均須按他造當事人之人數附繕本）「切勿
逕送上級法院」。
告訴人或被害人如對於本判決不服者，應具備理由請求檢察官上
訴，其上訴期間之計算係以檢察官收受判決正本之日期為準。
                                  書記官  陳靖騰
中    華    民    國   100    年    11    月    23    日
附錄本案論罪科刑之法條：
中華民國刑法第185條之3
服用毒品、麻醉藥品、酒類或其他相類之物，不能安全駕駛動力
交通工具而駕駛者，處 1 年以下有期徒刑、拘役或科或併科 15
萬元以下罰金。
中華民國刑法第185條之4（肇事遺棄罪）
駕駛動力交通工具肇事，致人死傷而逃逸者，處6月以上5年以下
有期徒刑。